臺灣高等法院刑事判決
111年度上訴字第2336號
上  訴  人  臺灣士林地方檢察署檢察官
被      告  趙尹晨





上列上訴人因被告詐欺案件，不服臺灣士林地方法院110年度訴
字第541號，中華民國111年5月3日第一審判決（起訴案號：臺灣
士林地方檢察署109年度偵字第17681號），提起上訴，本院判決
如下：
    主  文
上訴駁回。
    理  由
一、上訴範圍：
    檢察官起訴被告趙尹晨與同案被告李佳玲（下均逕稱姓名）
    共同涉犯刑法第339條之4第1項第2款之加重詐欺取財罪，經
    原審審理後，諭知李佳玲罪刑，並判決趙尹晨無罪。嗣檢察
    官僅就原判決趙尹晨無罪部分提起上訴，故本院審理範圍僅
    為趙尹晨被訴部分，先予敘明。
二、公訴意旨略以：李佳玲於民國109年5月間某日經由趙尹晨介
    紹加入詐騙集團以領款金額5%為報酬，擔任領款車手，與趙
    尹晨、其餘真實姓名、年籍不詳之詐騙集團成員，共同意圖
    為自己不法之所有，基於3人以上詐欺取財之犯意聯絡，由
    該詐騙集團成員於同年6月30日22時，撥打電話與告訴人林
    佳蓉佯稱需操作ATM解除分期設定，致其陷於錯誤，於同日2
    3時17分、24分、59分，翌日0時1分、3分、5分，分別匯款
    新臺幣(下同)30,000元至中國信託銀行000000000000號帳戶
    （下稱本案帳戶）內。另告訴人吳三江亦受該詐騙集團成員
    以相同理由詐騙，而陷於錯誤於同日23時20分，匯款29,999
    元至本案帳戶內，李佳玲遂持趙尹晨所交付之本案帳戶提款
    卡及密碼，於同日23時28分，至臺北市○○區○○路0段000號中
    國信託銀行劍潭分行領款120,000元後，將詐騙贓款拿到新
    北市三重區重陽橋下交付趙尹晨，並獲取10,000元報酬，因
    認趙尹晨涉犯刑法第339條之4第1項第2款之加重詐欺取財罪
    。
三、犯罪事實應依證據認定之，無證據不得認定犯罪事實；又不
    能證明被告犯罪者，即應諭知無罪之判決，刑事訴訟法第15
    4條第2項、第301條第1項分別定有明文。如未能發現相當證
    據，或證據不足以證明，自不能以推測或擬制之方法，為裁
    判基礎；且認定犯罪事實，所憑之證據，無論直接或間接證
    據，其為訴訟上之證明，須於通常一般之人均不致有所懷疑
    ，而得確信其為真實之程度者，始得據之為有罪之認定，倘
    其證明尚未達到此一程度，而有合理性懷疑之存在時，即無
    從為有罪之認定。
四、公訴意旨認趙尹晨涉犯加重詐欺罪嫌係以趙尹晨於臺灣臺北
    地方檢察署（下稱臺北地檢署）109年度偵字第13943號、18
    193號案件（下稱北檢案件）偵查中及法院羈押時之供述、
    李佳玲於警詢及偵查時之供述、告訴人林佳蓉2人於警詢時
    之證述、監視錄影畫面翻拍照片、交易明細表、李佳玲與趙
    尹晨之對話紀錄為其論據。訊據趙尹晨堅決否認犯行，辯稱
    ：我確實有介紹李佳玲在詐欺集團擔任收簿手，但109年5月
    李佳玲報警抓我後，就沒有再一起做詐欺工作，本案帳戶提
    款卡不是我交給李佳玲，我也沒有從李佳玲處取得詐欺款項
    等語。
五、經查：
（一）證人即告訴人2人確遭不明人士於如附表所示之時間，以
      如附表所示之方式詐欺，而將如附表所示之款項匯（存）
      入本案帳戶內，旋遭李佳玲持本案帳戶提款卡提領一空等
      情，業據李佳玲供述在卷（見偵卷第7至12、155至157頁
      ，原審卷第102、146、222、242至243頁），並有證人即
      告訴人2人之證述及本案帳戶之客戶基本資料、交易明細
      表及自動化LOG資料-財金交易表、李佳玲於109年6月30日
      提領款項之監視錄影畫面翻拍照片3張等在卷可佐（見偵
      卷第27至31、33至37、49至51頁，原審審訴卷第91至97頁
      ），趙尹晨亦不爭執，此部分事實，堪予認定。
（二）李佳玲固於本案警詢、偵訊及原審審理時均證稱本案帳戶
      提款卡是趙尹晨交付，提領後所得之詐欺款項扣除10,000
      元報酬後，均交付趙尹晨等情，但李佳玲所稱趙尹晨交付
      本案帳戶提款卡及收取詐欺款項之時、地，於偵訊時供稱
      ：是於109年6月30日中午在臺北市○○區○○○路000號日租套
      房內交付，提款後拿到三重重陽橋下交給趙尹晨等語（見
      偵卷第157頁），於原審審理時則先翻異前詞證稱：我是
      跟詐欺集團其他人聯繫，也是該人拿提款卡給我，我沒有
      問趙尹晨，我是問其他人，提款卡是趙尹晨請別人交給我
      的，款項也不是交給趙尹晨等語（見原審卷第226頁至第2
      27頁），又改稱：是趙尹晨叫別人來跟我收錢，我不是直
      接交給趙尹晨，因為是趙尹晨問我要不要領錢，我才猜想
      錢是要交給趙尹晨，提款卡是趙尹晨請人拿給我的等語（
      見原審卷第227頁至第228頁），再改稱：本案帳戶提款卡
      是我去趙尹晨三重福德南路住所，趙尹晨本人拿給我的，
      提領之後是約在忠孝橋河堤處交款，偵訊時會說是在日租
      套房取卡，在三重重陽橋下交款是我講錯了等語（見原審
      卷第233頁至第234頁），迄於本院審理時又改稱：本案帳
      戶提款卡以及密碼是我的男性朋友在臺北市中山區林森北
      路給我的，當時我跟該名朋友在做詐欺集團，是透過微信
      聯絡。通知我去領錢也是集團成員透過微信指示。我領到
      錢後交給該男性朋友。我不知該男性朋友是否認識趙尹晨
      。本案提款卡、密碼不是趙尹晨交給我的。先前說是趙尹
      晨給我的，是因為領太多次錢，搞混了等語（見本院卷第
      401頁至第404頁），足徵李佳玲對於109年6月30日拿取本
      案帳戶提款卡、交付本案詐欺款項之時間、地點，前後所
      述已有不一，對於本案帳戶提款卡是否確係趙尹晨所交付
      ，詐欺款項是否趙尹晨所收取，多有更迭反覆，是否可信
      ，已非無疑。況且，本案並未查得李佳玲與趙尹晨聯繫交
      付本案帳戶提款卡或收取詐欺款項之通聯紀錄或通訊軟體
      對話紀錄，亦未調得兩人交付提款卡或交款地點附近之監
      視器錄影畫面，或交付提款卡、交付款項之時李佳玲、趙
      尹晨所持用行動電話之基地台位置，並無具體事證可資佐
      證李佳玲證述取卡及交款時間、地點、對象，確與事實相
      符，從而，本案實難僅以李佳玲片面且有瑕疵之證述，即
      遽為不利於趙尹晨之認定。
（三）公訴意旨另以北檢案件中趙尹晨之供述、其與李佳玲之通
      訊軟體對話紀錄截圖及臺灣臺北地方法院109年度審訴字
      第1504號刑事判決，主張趙尹晨與李佳玲確有共同為本案
      詐欺取財犯行。但查，趙尹晨於北檢案件中之供述內容及
      通訊軟體對話紀錄（見本院卷第135至370頁），均係本案
      發生之前所為，所述乃趙尹晨與李佳玲擔任取簿手另涉詐
      欺取財犯行之經過，均與本案詐欺取財犯行無關。而臺灣
      臺北地方法院109年度審訴字第1504號刑事判決則明白認
      定指示李佳玲提領及放置詐欺款項之人，乃暱稱「台隆」
      之詐欺集團成員，並非「趙君子」即趙尹晨，是公訴人以
      上開供述、通訊軟體對話紀錄截圖及刑事判決作為趙尹晨
      有參與本案犯行之佐證，實嫌速斷，難以憑採。
（四）綜上，公訴意旨所指趙尹晨涉犯加重詐欺取財罪之證據，
      尚未達於毫無合理懷疑存在而得確信趙尹晨犯罪之程度，
      本件不能證明趙尹晨犯罪，依前開說明，自應為趙尹晨無
      罪之諭知。原審為趙尹晨無罪判決之諭知，自無不合。
六、檢察官上訴意旨雖略以：李佳玲因趙尹晨之介紹，自109年5
    月間進入趙尹晨所屬之「八駿」、「退無可退」、「台隆」
    、「趙公子」等不同易名之詐騙集團，迄至110年1月間仍有
    於該詐騙集團與趙尹晨共同涉犯詐欺犯行，業經李佳玲證述
    歷歷，並有臺灣臺北地方法院110年度訴字第55號、110年度
    審訴字第580號、第695號、第767號判決，109年度審訴字第
    1504號判決及臺灣橋頭地方檢察署110年度偵字第1865號起
    訴書在卷可佐；又李佳玲就其係自趙尹晨處取得人頭帳戶提
    款卡或擔任車手領取款項後轉交趙尹晨之情節，在警、偵、
    審中證述細節或有出入，惟其在偵審中就其確有與趙尹晨共
    犯本件詐欺犯行之證述則始終如一。衡情其與趙尹晨共犯詐
    欺案件遭警方、檢方及法院調查之案件多起，亦有時間差，
    其對具體犯罪情節之記憶前後或有出入，與常情尚無重大違
    誤，原審判決遽認證人李佳玲之證述無相關佐證或因前後指
    訴不一不足採信，與一般經驗、論理法則有違。再者，趙尹
    晨辯稱其與李佳玲於109年5月15日因涉犯詐欺案件遭查獲而
    破壞情誼與合作，然觀諸卷內李佳玲與趙尹晨於該日後仍有
    互調毒品施用之舉及通聯譯文，足認李佳玲與趙尹晨間並無
    仇鬩，李佳玲無構陷趙尹晨之動機。末以，李佳玲與趙尹晨
    所屬之詐欺集團，於109年5月15日至本案發生之109年6月間
    尚有運作，且該集團係有分工分組運作模式，自不得依群組
    名稱叫「台隆」即認非被告趙尹晨所參與者，此觀諸臺灣士
    林地方法院110年度訴字第172號、110年度金訴字第287號判
    決內容即明，原判決諭知趙尹晨無罪，容有不當云云。然而
    ，李佳玲所述前後不一，可信度存疑已如前述，卷內又無其
    他證據可以證明趙尹晨有交付本案帳戶之提款卡、密碼給李
    佳玲，或指示李佳玲提領詐騙款項並收取款項，自無從僅憑
    李佳玲之單一指述認定趙尹晨有被訴之加重詐欺取財犯行。
    縱使李佳玲與趙尹晨所屬之詐欺集團，於109年6月間尚有運
    作，但詐欺集團分工縝密，每次參與詐騙之成員常常變動，
    更難以此認定趙尹晨就有參與本案犯行。至於檢察官所舉前
    述其他案件，均與本案無關，亦無從作對趙尹晨不利之認定
    。原判決認依據檢察官提出之證據，尚不足以證明趙尹晨有
    公訴意旨所載加重詐欺取財之犯行，而諭知趙尹晨無罪，已
    說明其證據取捨之依據及認定之理由，核無違誤。檢察官上
    訴仍執原審已詳予斟酌之證據，對於原判決已說明事項及屬
    原審採證認事職權之適法行使，逕為相異評價，核無理由，
    應予駁回。
據上論斷，應依刑事訴訟法第368條，判決如主文。
本案經檢察官郭千瑄提起公訴，檢察官薛雯文提起上訴，檢察官
沈念祖到庭執行職務。　
中　　華　　民　　國　　111 　年　　11　　月　　24　　日
                  刑事第十五庭  審判長法　官  陳芃宇
                                      法　官  曹馨方
                                      法　官  余銘軒
以上正本證明與原本無異。
檢察官如不服本判決，應於收受送達後20日內向本院提出上訴書
狀，惟須受刑事妥速審判法第9條限制。其未敘述上訴之理由者
，並得於提起上訴後20日內向本院補提理由書(均須按他造當事
人之人數附繕本)「切勿逕送上級法院」。
刑事妥速審判法第9條：
除前條情形外，第二審法院維持第一審所為無罪判決，提起上訴
之理由，以下列事項為限：
一、判決所適用之法令牴觸憲法。
二、判決違背司法院解釋。
三、判決違背判例。
刑事訴訟法第 377 條至第 379 條、第 393 條第 1 款之規定，
於前項案件之審理，不適用之。
                                      書記官  邱紹銓
中　　華　　民　　國　　111 　年　　11　　月　　24　　日
附表：
編號 告訴人 詐欺時間及方式 匯款時間、帳戶及金額（新臺幣） 款項遭提領時間、地點 遭提領金額（新臺幣）  1 林佳蓉 109年6月30日22時許，撥打電話聯繫林佳蓉佯稱是486團購拍賣客服，因網購帳戶設定錯誤，需操作自動櫃員機解除設定云云，致林佳蓉陷於錯誤，依指示匯款右列金額至右列帳戶。 109年6月30日23時17分、23時24分、23時59分、7月1日凌晨零時1分、零時3分、零時5分，分別匯（存）款2,9985元、（起訴書誤載為30,000元元，應予更正）、30,000元（5筆）至本案帳戶內。 109年6月30日23時28分許、臺北市○○區○○路0段000號中國信託商業銀行劍潭分行 109年7月1日凌晨零時27分許 120,000元 120,000元  2 吳三江 109年6月30日20時許，撥打電話向吳三江佯稱是486團購拍賣客服，因網購設定錯誤，需依對方指示操作解除設定云云，致吳三江陷於錯誤，依指示匯款右列金額至右列帳戶。 109年6月30日23時20分許，以網路銀行轉帳匯款2,9999元至本案帳戶